【裁判字號】    95,簡上,914
【裁判日期】    951219
【裁判案由】    傷害
【裁判全文】
臺灣高雄地方法院刑事判決             95年度簡上字第914號
 上  訴  人  臺灣高雄地方法院檢察署檢察官
 即  公訴人
 上  訴  人
 即  被  告  丁○○○
上列上訴人因傷害案件，不服本院高雄簡易庭於民國95年6 月30
日所為95年度簡字第4063號刑事簡易判決（聲請簡易判決處刑案
號：臺灣高雄地方法院檢察署95年度偵字第889 號），提起上訴
，本院管轄之第二審合議庭判決如下：
      主  文
原判決撤銷。
丁○○○連續傷害人之身體，處拘役肆拾日，如易科罰金，以銀
元參佰元（即新臺幣玖佰元）折算壹日。緩刑貳年，緩刑期內付
保護管束。
    事  實
一、丁○○○在高雄市三民區○○○路198 號經營蝦蝦叫小吃店
    ，其夫婦二人前因不滿鄰居即高雄市三民區○○○路200 號
    住戶經常與友人甲○○、乙○○等人在該處飲酒喧鬧、破壞
    居家環境衛生，而與甲○○、乙○○等人常有口角爭吵，互
    有嫌隙。嗣於民國94年11月6 日晚間9 時許，乙○○於蝦蝦
    叫小吃店外聽聞丁○○○向店內客人指摘其不是，而進入蝦
    蝦叫小吃店內，欲向客人澄清，詎與丁○○○再生口角爭執
    ，丁○○○遂將店門口之鐵門拉下一半，表示已非營業時間
    ，要求乙○○離去，惟乙○○步出店外未幾，見蝦蝦叫小吃
    店鐵門拉起，又再偕員警回到小吃店門外與丁○○○爭論不
    已，丁○○○再次將乙○○與員警均請出店外後，再次將鐵
    門拉下半掩店門，豈料乙○○仍在店外徘徊，不願離去，一
    見丁○○○將半掩店門之鐵門拉起，旋又再次進入店內打擾
    客人用餐，丁○○○見狀氣憤難平，竟基於傷害之故意，於
    同日晚間9 時36分許手持用以盛裝菜餚之鐵鍋朝乙○○揮擊
    3 次，第1 次乙○○因閃避不及，而抬起右手阻擋，致右手
    手指遭鐵鍋擊中，而受有右無名指挫傷之傷害，另兩次則因
    乙○○均及時閃躲，而未擊中乙○○。
二、丁○○○與乙○○於上開糾紛發生後，旋即前往高雄市政府
    警察局三民第一分局十全路派出所報案，並製作筆錄，於94
    年11月6 日晚間11時15分許，乙○○與丁○○○製作筆錄完
    畢後，丁○○○緊跟於乙○○身後兩人再生口角，員警雖趨
    前居中阻擋，然仍不能止其紛爭，詎丁○○○於口角爭執中
    ，竟承前開傷害之概括犯意，自乙○○身後先出手推乙○○
    之後頭部1 下（未致林清因成傷），乙○○隨即轉身以手撥
    擋丁○○○，因而碰觸丁○○○之胸部，丁○○○氣憤難抑
    ，遂徒手猛抓乙○○之衣領，致乙○○因此受有上背擦傷之
    傷害。
三、案經乙○○訴由臺灣高雄地方法院檢察署檢察官偵查後聲請
    簡易判決處刑。
    理  由
壹、證據能力部分：
一、高雄醫學大學附設中和紀念醫院就被害人乙○○之傷勢所出
    具之診斷證明書、文雄醫院就被告丁○○○之傷勢所出具之
    診斷證明書，均屬被告以外之人於審判外之書面陳述，惟當
    事人於法院調查證據時，知有上情，而未於言詞辯論終結前
    聲明異議，依刑事訴訟法第159 條之5 第2 項規定，視為其
    於審判程序同意作為證據，本院復審酌上開診斷證明書乃醫
    護人員本於其所受專業訓練，依其於救護被害人過程中所為
    觀察而記載，認為適當，得為證據。
貳、實體部分：
一、上訴人即被告（以下簡稱被告）丁○○○於本院審理中固坦
    認於94年11月6 日晚間9 時36分許持鐵鍋與乙○○對恃，惟
    矢口否認有何持鐵鍋毆打乙○○一事，並辯稱：乙○○進入
    伊店內騷擾客人，妨礙伊做生意，又先出手打伊一耳光，伊
    始持鐵鍋阻擋乙○○之暴行云云。經查：
  (一)94年11月6 日晚間9 時許，乙○○因於蝦蝦叫小吃店外聽聞
    丁○○○向店內客人指摘其不是，而進入蝦蝦叫小吃店內，
    欲向客人澄清，其與丁○○○口角爭執期間，經丁○○○先
    後兩次拉下鐵門半掩店門，要求乙○○自店內離去後，乙○○仍執意進入店內與客人談話，被告始持持鐵鍋揮擊乙○○
    ，並擊中乙○○用以抵擋之右手手指乙情，業經本院勘驗蝦
    蝦叫小吃店94年11月6 日之店內監視錄影畫面無訛，有勘驗
    筆錄1 份在卷可按（見本院卷第86頁、第87頁），證人乙○○證稱：伊當時行經被告店門口，聽到被告對客人說伊打被
    告先生，但伊未曾如此做，故伊執意要進入店內向客人說明
    實情，…嗣被告拿鐵鍋對伊揮了3 下，只有第1 下打伊頭部
    時，伊用手去擋，所以打到手，之後伊均閃開，沒有打到等
    語（見本院卷第96頁），核與勘驗內容相符，應屬可採。而
    乙○○因遭被告以鐵鍋擊打手部，致受有右無名指挫傷之傷
    害，有高雄醫學大學附設中和紀念醫院診斷證明書1 紙為憑
    （見警卷第8 頁），亦屬實在。
  (二)被告雖辯稱：伊因先遭乙○○掌摑耳光一下，始持鐵鍋抵擋
    云云，惟經當庭勘驗94年11月6 日晚間9 時許被告與乙○○
    衝突過程之監視錄影畫面始末，被告於同日晚間9 時36分許
    因乙○○不顧被告先前兩次所下達之逐客令，又第三度進入
    店內與客人談話，致被告與乙○○再起口角，被告隨即順手
    拿起桌上之鐵鍋往乙○○方向揮擊3 次等情，有上開勘驗筆
    錄在卷可按（見本院卷第86頁、第87頁），其間未見乙○○
    有何出手掌摑被告耳光情事，而被告持鐵鍋往乙○○揮擊3
    次之動件則清晰可辨，足見被告於案發當時顯非持鐵鍋阻擋
    乙○○之掌摑，被告所辯上情核與監視錄影畫面不符，不足
    採信。另被告提出文雄醫院診斷證明書雖記載被告於94年11
    月7 日晚間6 時30分許因受有左臉部及前胸部挫傷之傷害，
    而前往該院門診治療（見他字卷第35頁），惟被告與乙○○
    間於95年11月6 日發生肢體衝突之時、地分別為當日晚間9
    時36分許在蝦蝦叫小吃店、當日晚間11時15分許在十全派出
    所，是被告所受左臉部挫傷之傷害究係於何時、地所致，即
    須其他積極證據以為佐證，既被告未能提出其他事證以明乙○○確有於95年11月6 日晚間9 時36分許先出手掌摑被告耳
    光，即難僅憑該診斷證明書之記載逕為對被告有利之判斷。
  (三)被告與乙○○前因舉發乙○○之友人甲○○違規停車、於車
    前玻璃張貼記者證事涉詐騙等情事，而互有嫌隙，故乙○○
    於行經被告所經營之蝦蝦叫小吃店門前時，聽聞被告向客人
    重提舊往，始執意入內向客人說明之事實，業據證人乙○○
    證述在卷，並證稱：伊知悉伊友人甲○○經被告檢舉違規停
    車，有一次甲○○開車欲載伊自友人位於博愛路200 號之住
    處離開時，被告之夫即擋在車前，不讓渠等離去，還報案稱
    渠等要撞他（即被告之夫）等語（見本院卷第96頁），甲○○則證稱：伊與乙○○經常到博愛路200 號友人住處泡茶，
    伊之車就停在紅線上，被告曾經照相檢舉渠等違規停車，又
    因伊在車上張貼（警廣新聞通訊社）記者證（指採訪證），
    被告遂寫信到警廣檢舉伊，復告伊詐欺，…惟警廣新聞通訊
    社與警廣（即警察廣播電台）一點關係也沒有，…（案發當
    日）被告將鐵門拉下兩次，當時店內還有一桌客人，乙○○
    因為在（蝦蝦叫小吃店）門外聽到被告罵伊是「豎仔」（台
    語），所以才在被告拉下鐵門後，又走進店內理論等語（見
    本院卷第91頁、第93頁、第91頁），足認乙○○明知被告不
    歡迎其進入店內干擾客人用餐，且已兩次下達逐客令，卻仍
    執意進入被告店內，挑釁意味濃厚。然被告前既得以拉下鐵
    門之方式促使乙○○離去，即表示被告就乙○○三度執意進
    入店內之行為，仍得以拉下鐵門之方式對應之，惟被告不循
    此途，卻改以持鐵鍋攻擊乙○○之方式以令乙○○自其店內
    退去，衡諸被告所使用之手段及其欲達到之目的（即使乙○○自其店內離去），尚難認被告之上開攻擊行係屬合法、適
    當，自不因乙○○三度執意進入被告店內，而得合理化被告
    攻擊乙○○之行為，併此敘明。
二、又被告就其於94年11月6 日晚間11時15分許在十全派出所徒
    手猛抓乙○○之衣領乙節，固坦認不諱，惟否認有何傷害乙○○之故意，並辯稱：乙○○於作完筆錄離開派出所之際，
    伺機猛抓伊之胸部1 把，惟員警竟視若無睹，縱任乙○○對
    伊施暴，致伊既疼痛又倍感屈辱，伊不得已始抓住乙○○之
    衣領，以阻止乙○○離去，並要求員警即刻逮捕現行犯乙○○云云。經查：
  (一)本院勘驗十全派出所於94年11月6 日晚間11時15分之監視錄
    影畫面，依該監視錄影畫面顯示：乙○○於欲自派出所離去
    之際，與被告再起口角，其間雖有員警丙○○以身體阻擋於
    乙○○與被告兩人之間，惟被告與乙○○仍互有肢體動作，
    乙○○轉身推擋被告後，被告因此向後退跌兩步，被告心有
    未甘，隨即上前緊抓住乙○○之後衣領，同時向員警控訴乙○○出手襲擊其胸部一事，未幾乙○○即轉身以右手推開被
    告拉扯其衣領之手，員警則順勢將二人隔開乙情，有勘驗筆
    錄在卷足憑（見本院卷第88頁），證人乙○○亦證稱：（94
    年11月6 日晚上11時15分許）被告跟在警察身後出手偷襲伊
    ，打伊頭部，故伊轉身還手回擋被告等情無訛（見本院卷第
    96頁），足認被告與乙○○於前揭時、地雙方確有肢體衝突
    無訛。
  (二)雖證人乙○○證稱：伊認為伊僅打到被告之手，…伊未襲擊
    被告之胸部云云（見本院卷第96頁、第97頁），惟乙○○前
    開出手推向被告胸部之行為，不僅使被告因此向後退跌，且
    因而受有前胸部挫傷之傷害，有文雄醫院診斷證明書1 紙在
    卷足佐（見他字卷第35頁），是認被告辯稱：伊因乙○○出
    手推伊胸部始氣憤難抑，而抓住乙○○之衣領，不讓乙○○
    離去等情，尚屬非虛。又被告自乙○○身後先徒手拍打被告
    頭部之行為雖無法證明乙○○因此受有傷害，然仍難謂被告
    無可責原因存在，是被告就乙○○上開推擋行為造成其胸部
    受傷，竟再猛抓乙○○之衣領加以反擊，因而致乙○○受有
    上背擦傷之傷害，難謂係屬適當，更不能以此阻卻被告此部
    分之傷害罪責。
三、綜上，本件事證已臻明確，被告前揭犯行洵堪認定。核被告
    所為係犯刑法第277 條第1 項傷害罪。
  (一)按行為後法律有變更者，適用行為時之法律。但行為後之法
    律有利於行為人者，適用最有利於行為人之法律，刑法第2
    條第1 項定有明文。
  1.就連續犯規定之刪除：
    本案被告先後於94年11月6 日晚間9 時36分許、11時15分許
    ，分別以鐵鍋揮打乙○○、徒手猛抓乙○○衣領之行為，致
    乙○○受傷，其所為時間緊接、手法相同、觸犯構成要件相
    同之罪名，顯係基於概括犯意反覆為之，依修正前之刑法第
    56條規定，係屬連續犯，應論以一罪，並加重其刑。按被告
    行為後刑法第56條連續犯之規定，業於94年1 月7 日修正公
    布刪除，並於95年7 月1 日施行，則被告之犯行，因行為後
    新法業已刪除連續犯之規定，此刪除雖非犯罪構成要件之變
    更，但顯已影響行為人刑罰之法律效果，自屬法律有變更，
    依新法第2 條第1 項規定，比較新、舊法結果，仍應適用較
    有利於被告之行為時法律即舊法論以連續犯，有最高法院95
    年第8 次刑事庭會議決議足資參照。是本件仍應依修正前刑
    法第56條連續犯之規定，論以一罪，並加重其刑。
  2.就罰金刑最低刑度之變更：
    被告所犯刑法第277 條第1 項傷害罪之主刑為3 年以下有期
    徒刑、拘役或銀元一千元以下罰金。本案被告犯罪時之刑法
    就罰金刑之規定，依修正前刑法第33條第5 款規定，罰金刑
    應處銀元一元以上，並應依修正前罰金罰鍰提高標準條例第
    1 條規定，就其原定數額得提高為2 倍至10倍，但法律已依
    一定比率規定罰金或罰鍰之數額或倍數者，依其規定。惟94
    年1 月7 日修正公布、95年7 月1 日施行之刑法第33條第5
    款則規定：「罰金：新臺幣一千元以上，以百元計算之」，
    而95年6 月14日修正公布之刑法施行法第1 條之1 第2 項規
    定：「94年1 月7 日刑法修正時，刑法分則編未修正之條文
    定有罰金者，自94年1 月7 日刑法修正施行後，就其所定數
    額提高為30倍，但72年6 月26日至94年1 月7 日新增或修正
    之條文，就其所定數額提高為3 倍」，比較修正前後之罰金
    刑輕重，該罰金刑之最低刑度於修法後已有加重，故以95年
    7 月1 日修正公布施行前之規定較有利於被告，應依刑法第
    2 條第1 項前段規定，適用行為時之法律，亦即適用修正前
    之刑法相關規定科刑。
  3.易科罰金折算標準之變更：
    被告犯罪時之刑法第41條第1 項前段規定：「犯最重本刑為
    5 年以下有期徒刑以下之刑之罪，而受6 個月以下有期徒刑
    或拘役之宣告，因身體、教育、職業、家庭之關係或其他正
    當事由，執行顯有困難者，得以銀元一元以上三元以下折算
    一日，易科罰金。」，又受刑人行為時之易科罰金折算標準
    ，依修正前罰金罰鍰提高標準條例第2 條前段規定（現已刪
    除），就其原定數額提高為100 倍折算1 日，則本件受刑人
    行為時之易科罰金折算標準，應以銀元三百元折算1 日，經
    折算為新臺幣後，應以新台幣九百元折算為1 日。惟94年1
    月7 日修正、94年2 月2 日公布、95年7 月1 日施行之刑法
    第41條第1 項前段則規定：「犯最重本刑為5 年以下有期徒
    刑以下之刑之罪，而受6 個月以下有期徒刑或拘役之宣告者
    ，得以新臺幣一千元、二千元或三千元折算一日，易科罰金
    。」比較修正前後之易科罰金折算標準，以95年7 月1 日修
    正公布施行前之規定，較有利於被告，則應依刑法第2 條第
    1 項前段，適用修正前刑法第41條第1 項前段規定，定其易
    科罰金之折算標準。
  (二)原審以被告傷害犯行事證明確，予以論罪科刑，固非無見，
    ，惟疏未論及被害人乙○○就本件傷害案件之肇致亦具有自
    招之原因存在，量刑尚有未恰。被告上訴意旨猶否認犯行，
    指摘原判決不當；公訴人亦依告訴人之請求提起上訴，指摘
    原判決量刑過輕，雖均無理由，然原判決既有上述可議之處
    ，自應由本院撤銷改判之。爰審酌被告因與乙○○素有嫌隙
    ，致未能循理性處理鄰里間之紛爭，即遽以激烈手段反擊致
    生傷害結果，其自制能力與法紀觀念均有待加強，惟念及被
    害人乙○○所受傷害輕微，被告並無前科，有台灣高等法院
    被告前案紀錄表1 件在卷可稽（見本院卷第19頁），雖被告
    與被害人乙○○就本件傷害案件迄今仍未和解，然被害人乙○○蓄意漠視被告於案發前已下達逐客令之事實，仍執意進
    入被告店內騷擾被告開店營生，其行為亦有可議，其後於派
    出所內，又以手推擋被告前胸成傷，難謂其就所受傷害無自
    招之原因存在，及被告受有高職教育，家境小康等一切情狀
    ，量處如主文所示之刑，並依前揭說明，依被告行為時刑法
    第41條第1 項前段、刪除前罰金罰鍰提高標準條例第2 條之
    規定，諭知易科罰金之折算標準，以示懲儆。
四、末按修正前刑法第74條第1 項第2 款原規定前受有期徒刑以
    上刑之宣告，執行完畢或赦免後，5 年以內未曾受有期徒刑
    以上刑之宣告者，得宣告緩刑，且依修正前刑法第93條第1
    項規定，緩刑期間內得付保護管束，另於同法第75條規定僅
    須於緩刑期間內更故意犯罪、或緩刑前故意犯罪，而在緩刑
    其內受有期徒刑以上之宣告者，即可撤銷緩刑。修正後刑法
    第74條除維持前述宣告刑之限制外，另改以「未曾因故意犯
    罪受有期徒刑以上刑之宣告者」即可宣告緩刑，並增列同條
    第2 項規定法院得課予被告一定之負擔，惟同法第75條則規
    定須行為人於「緩刑期內因故意犯他罪，而在緩刑期內受不
    得易科罰金之有期徒刑以上刑之宣告確定」或「緩刑前因故
    意犯他罪，而在緩刑期內受不得易科罰金之有期徒刑以上刑
    之宣告確定」，方得撤銷緩刑，且須於判決確定後6 月以內
    始可為之。綜此以觀，修正後刑法針對緩刑雖增列法院得課
    予被告一定義務之負擔，然此舉乃係協助被告於緩刑期間內
    徹底糾正其犯行，藉以貫徹緩刑宣告之目的，此外更同時放
    寬宣告緩刑之要件，且限制撤銷緩刑之要件，避免因社會非
    難程度較輕之過失犯、及惡性輕微或偶發性犯罪之行為人因
    此喪失改過自新之機會。準此，茲就修正前、後刑法關於緩
    刑之相關規定加以合併比較，本院乃認應以修正後刑法關於
    緩刑之規定較有利於被告（最高法院95年第8 次刑事庭會議
    結論亦採同一見解），故應依刑法第2 條第1 項但書，適用
    裁判時，即修正後刑法關於緩刑之相關規定作為應否宣告緩
    刑之依據。本院審酌被告丁○○○未曾受有期徒刑以上之宣
    告，其因一時失慮，偶罹刑典，經此偵審程序及刑之宣告後
    ，應知警惕，而無再犯之虞，是其所受之宣告刑，以暫不執
    行為適當，爰併諭知緩刑2 年，以啟自新。惟被告前揭所為
    雖造成被害人所受傷害尚微，然為促使其得以知曉尊重他人
    身體健康權之觀念，並加強其法治觀念，本院認除前開緩刑
    宣告外，另有依刑法第93條第1 項第2 款規定宣告在緩刑期
    內付保護管束，俾能由觀護人予以適當督促，以符合緩刑宣
    告之目的。
據上論斷，應依刑事訴訟法第452 條、第455 之1 第1 項、第3
項、第369 條第1 項前段、第364 條、第299 條第1 項前段，刑
法第2 條第1 項前段、第74條第1 項第1 款、第93條第1 項第2
款，修正前刑法第56條、第277 條第1 項、第41條第1 項前段，
罰金罰鍰提高標準條例第1 條前段、刪除前罰金罰鍰提高標準條
例第2 條，判決如主文。
本案經檢察官董秀菁到庭執行職務。
中    華    民    國    95    年    12    月    19    日
                  刑事第八庭    審判長法  官  李政庭
                                      法  官  李育信
                                      法  官  賴文姍
以上正本證明與原本無異。
不得上訴。
中    華    民    國    95    年    12    月    19     日
                                      書記官  王高山
附錄本案論罪科刑法條：
刑法第277條第1項


司法院資訊處製作；財團法人民間司法改革基金會備份。
